【裁判字號】    97,再抗,35
【裁判日期】    971231
【裁判案由】    假扣押
【裁判全文】
臺灣高等法院民事裁定                  97年度再抗字第35號
聲   請   人  丙○○○○○律師事務所
                        里得街.
兼法定代理人  乙○○
上列聲請人因與相對人甲○○間假扣押事件，對於中華民國93年
11月3日本院93年度抗字第3358號確定裁定，聲請再審，本院裁
定如下：
    主      文
聲請駁回。
聲請訴訟費用由聲請人負擔。
    理      由
一、本件聲請人聲請再審意旨略以：丙○○○○○律師事務所（
    下稱丁○律師事務所）為美國法人、團體，依中美友好通商
    條例第6條，臺灣法院應予承認，此觀伊等於民國（下同）
    97年10月8日、同年11月5日收到最高法院97年度台抗第六庭
    、第一庭確定終局裁定3件（下合稱最高法院確定裁定）即
    明。惟相對人及本院93年度抗字第3358號確定裁定（下稱原
    確定裁定），將伊等逕改列為乙○○即丁○律師事務所，爰
    依民事訴訟法第496條第1項第1款、第11款、第12款規定聲
    請再審云云。
二、按聲請再審，法院認無再審理由，裁定駁回後，不得再以同
    一事由，對於原確定裁定或駁回再審聲請之確定裁定，更行
    聲請再審，此觀民事訴訟法第507條準用第498條之1之規定
    自明（最高法院97年度台聲字第477號裁定意旨參照）。
三、民事訴訟法第496條第1項第1款部分：
    經查，聲請人主張丁○律師事務所非獨資商號，以原確定裁
    定逕改列為乙○○即丁○律師事務所，為適用法規顯有錯誤
    為由，聲請再審，經本院迭以94年度再抗字第23號（見該卷
    第17至21頁）、94年度再抗字第33號（見該卷第17至21頁）
    、95年度再抗字第20號（見該卷第19至23頁）、95年度再抗
    字第30號（見該卷第18至22頁）認無再審理由，裁定駁回，
    聲請人仍以同一事由，對於原確定裁定更行聲請再審，自非
    合法。
四、民事訴訟法第496條第1項第11款部分：
  (一)按為判決基礎之民事、刑事、行政訴訟判決及其他裁判或行
    政處分，依其後之確定裁判或行政處分已經變更者，得以再
    審之訴對於確定終局判決聲明不服，民事訴訟法第496條第1
    項第11款定有明文。該款規定須變更前之裁判或行政處分，
    經前訴訟援為判決基礎者，始有本款規定之適用，反之，如
    確定判決非以變更前之裁判或行政處分為其裁判，而係依法
    院自行調查證據認定之事實，以為判斷，自不在本款規定適
    用之列（最高法院63年台上字第2313號判例意旨參照）。
  (二)聲請人固以伊等於97年10月8日、11月5日收受最高法院確定
    裁定，故原確定裁定有民事訴訟法第496條第1項第11款之再
    審事由，爰聲請再審云云。惟查，原確定裁定以相對人主張
    對聲請人有薪資債權，聲請為假扣押，依民事訴訟法第522
    條第1項及第526條第2項之規定，命供擔保後為假扣押，至
    聲請人否認相對人之請求，則屬應待本案解決之問題等語，
    駁回聲請人之抗告，並未援用何民事裁判或行政處分為其裁
    定基礎，而係其依法自行認定事實以為判斷，揆諸前開說明
    ，自不在民事訴訟法第496條第1項第11款規定適用之列，聲
    請人據以聲請再審為顯無理由。
五、民事訴訟法第496條第1項第12款部分：
  (一)按當事人發現就同一訴訟標的在前已有確定判決或和解、調
    解或得使用該判決或和解、調解者，得以再審之訴對於確定
    終局判決聲明不服，民事訴訟法第496條第1項第12款固有明
    文。該款所謂：在前已有確定判決或和解、調解或得使用該
    判決或和解、調解者，以前後兩訴之訴訟標的同一為要件（
    最高法院66年台上字第1542號判例意旨參照），且必須相同
    當事人就同一法律關係而為同一請求，在前已有確定判決者
    ，始足當之。倘前後兩訴之當事人或為訴訟標的之法律關係
    有所不同，既不受在前確定判決之拘束，自無本款規定之適
    用。而所謂發現，係指在前訴訟程序不知前已有此確定判決
    而現始知悉者而言（最高法院96年台上字第1478號判決意旨
    參照）。
  (二)經查，聲請人提出最高法院確定裁定，其作成日期均係原確
    定裁定作成以後始存在，於原確定裁定前並未存在，尚難認
    聲請人在前程序不知已有此確定裁判而現始知悉，不符民事
    訴訟法第496條第1項第12款之規定。又最高法院確定裁定中
    97年9月11日裁定係就臺灣士林地方法院（下稱士林地院）
    之支付命令聲請再審（見本院卷第13至15頁，下稱最高法院
    第1裁定），另97年10月9日之2件裁定係就臺灣臺北地方法
    院（下稱臺北地院）請求清償債務強制執行事件之抗告裁定
    聲請再審（見本院卷第18至23頁，下稱最高法院第2、3裁定
    ），本件則係聲請假扣押裁定，又最高法院第2、3裁定之相
    對人為公司，本件相對人則為自然人，其當事人及請求內容
    與本件均不相同，與本件訴訟標的亦不相同，非本件同一訴
    訟標的在前之確定裁判，與民事訴訟法第496條第1項第12款
    之規定不符，其聲請再審為顯無理由。
據上論結，本件再審之聲請為一部不合法，一部顯無理由，爰裁
定如主文。
中    華    民    國    97    年    12    月    31    日
                    民事第十三庭
                        審判長法  官  黃騰耀
                              法  官  楊絮雲
                              法  官  周舒雁
正本係照原本作成。
不得抗告。
中    華    民    國    97    年    12    月    31    日
                              書記官  秦仲芳


司法院資訊處製作；財團法人民間司法改革基金會備份。
